【裁判字號】    89,訴,372
【裁判日期】    891219
【裁判案由】    偽造文書
【裁判全文】
臺灣嘉義地方法院刑事判決                          八十九年度訴字第三七二號
    公  訴  人  臺灣嘉義地方法院檢察署檢察官
    被      告  甲○○
右列被告因偽造文書案件，經檢察官提起公訴（八十九年度偵字第二三九二號）及移
送併辦（八十九年度偵字第四二０八號），本院判決如左：
    主  文
甲○○共同連續行使偽造私文書，足以生損害於公眾及他人，處有期徒刑壹年陸月。
嘉義區監理所八十九年一月十八日ＲＧ─五八六八號自小客車汽（機）車過戶登記書
上偽造之「乙○○」署押壹枚、偽造之「乙○○」印文壹枚、偽刻之乙○○印章壹枚
、泛亞電信門號0000000000、0000000000號之用戶申請書上（
各申請書一式三聯，分別為客服存根聯、經銷商存根聯、客戶存根聯，故一門號申請
書上署押共計參枚）偽造之「乙○○」署押共計陸枚、泛亞電信門號0000000
000、0000000000號申請特別專案同意書上（一式二聯，分別為經銷商
存根聯、用戶存根聯，故一門號同意書上署押共計貳枚）上偽造之「乙○○」署押共
肆枚、和信電訊門號0000000000號之申請表上（各申請書一式四聯，分別
為客服聯、代理商聯、經銷商聯、用戶聯，故一門號申請書上印文共計肆枚）偽造之
「乙○○」印文肆枚均沒收。
    事  實
一、甲○○與真實姓名不詳之成年男子「郭主任」及另一姓名不詳之成年男子，其三
    人共同基於意圖為自己不法所有之概括犯意聯絡，先由「郭主任」以電話聯絡乙
    ○○，佯稱欲介紹安排乙○○從事陪伴女子玩樂工作賺取外快，使乙○○信以為
    真，乃與「郭主任」約定見面時間、地點，而於民國八十九年一月十八日上午，
    乙○○駕駛車牌號碼ＲＧ─五八六八號自小客車，前往嘉義市○○路高速公路交
    流道下，由甲○○及另一姓名不詳成年男子與乙○○見面後，其三人再一同轉赴
    北港路金冠汽車旅館，而後由甲○○對乙○○佯稱，需將ＲＧ─五八六八號自小
    客車交付，供其查驗ＲＧ─五八六八號自小客車是否為贓車，以便換取ＢＭＷ高
    級轎車給乙○○駕駛從事伴遊工作，乙○○因陷於錯誤，而交付ＲＧ─五八六八
    號自小客車、行車執照及身分證予甲○○，甲○○得手後，旋即轉赴嘉義區監理
    所，將前開乙○○所交付之行車執照、身分證及自己之身分證，交付予不知情之
    監理代辦人員辦理過戶手續，並由該不知情之監理代辦人員代為偽刻乙○○之印
    章一枚，甲○○明知其與乙○○之間就ＲＧ─五八六八號自小客車無交易過戶行
    為，仍委由不知情之監理代辦人員在汽（機）車過戶登記書上偽簽乙○○之署押
    一枚，蓋用偽刻之乙○○之印章，偽造「乙○○」之印文一枚，完成偽造汽（機
    ）車過戶登記書之私文書，並行使該私文書，向嘉義區監理所辦理登記，使嘉義
    區監理所承辦之公務員將該不實之異動事項登載於其所掌之公文書上，足生損害
    於監理所管理車籍之正確性及乙○○，甲○○於將ＲＧ─五八六八號自小客車過
    戶至自己名下後，隨即至嘉義縣民雄鄉○○村○○路○段五七之四號順溢汽車商
    行，以新台幣十萬元之對價，將ＲＧ─五八六八號自小客車出售予該商行負責人
    鍾丁儀；甲○○得款後，復承續前揭概括犯意，至嘉義市○○路四六四號嘉信通
    信行，於同日持乙○○身分證，偽簽乙○○之署押於泛亞電信門號000000
    0000、0000000000號之用戶申請書上（各申請書一式三聯，分別
    為客服存根聯、經銷商存根聯、客戶存根聯，故一門號申請書上署押共計三枚）
    及各門號申請特別專案同意書上（一式二聯，分別為經銷商存根聯、用戶存根聯
    ，故一門號署押共計二枚），偽造完成「乙○○」名義之門號00000000
    00、0000000000號之行動電話用戶申請書、申請特別專案同意書，
    並持以行使，使受理申請行動電話門號人員陷於錯誤，准許申請，而提供000
    0000000、0000000000號之行動電話門號撥接之服務，足以生
    損害於泛亞電信及乙○○；甲○○復於同年一月十九日，在和信電訊門號000
    0000000號之申請表上蓋用其前所偽刻之乙○○之印章，偽造乙○○之印
    文（各申請書一式四聯，分別為客服聯、代理商聯、經銷商聯、用戶聯，故一門
    號申請書上印文共計四枚），偽造完成「乙○○」名義之門號00000000
    00號之行動電話用戶申請書，並持以行使，使受理申請行動電話門號人員陷於
    錯誤，准許申請，而提供0000000000號之行動電話門號撥接之服務，
    足以生損害於和信電訊及乙○○，甲○○即以此方式連續行使偽造私文書而詐得
    前開行動電話門號撥接服務之不法利益；嗣甲○○、「郭主任」仍承續前揭概括
    犯意，明知ＲＧ─五八六八號自小客車已出售予他人，仍由「郭主任」以電話聯
    絡乙○○，告知乙○○匯款至甲○○郵局00000000000000號帳號
    ，則將ＲＧ─五八六八號自小客車返還，乙○○不疑有詐，乃於八十九年一月十
    九日共計匯款三萬二千元至甲○○前開郵局帳戶，惟仍不見ＲＧ─五八六八號自
    小客車，始知受騙，而報警查獲。
二、案經嘉義市警察局第一分局報請台灣嘉義地方法院檢察署檢察官偵查起訴。
    理  由
一、訊據被告甲○○固承認將ＲＧ─五八六八號自小客車過戶登記在自己名下，再以
    十萬元之對價，將ＲＧ─五八六八號自小客車出售予順溢汽車商行，並持被害人
    乙○○之身分證，申請泛亞電信門號0000000000、00000000
    00號、和信電訊門號0000000000號之行動電話，並據以撥打，然矢
    口否認有詐欺之犯行，辯稱：其係受「郭主任」所利用，不知「郭主任」之詐騙
    行為云云；然查，右揭事實業據被害人乙○○於警訊、偵查及本院審理中指述詳
    細；再以被告對於右揭時、地將被害人所有之車牌號碼ＲＧ─五八六八號自小客
    車，委由不知情之監理代辦人員向嘉義區監理所辦理過戶至自己名下，隨即以十
    萬元之對價，將ＲＧ─五八六八號自小客車出售予順溢汽車商行，又其持被害人
    乙○○身分證，申請泛亞電信門號0000000000、000000000
    0號、和信電訊門號0000000000號之行動電話並據以撥打之事實，業
    於本院審理中承認在卷，復有卷附八十九年一月十八日ＲＧ─五八六八號自小客
    車汽（機）車過戶登記書影本一紙、泛亞電信門號0000000000、00
    00000000號之用戶申請書各一紙、各門號申請特別專案同意書上各一紙
    、和信電訊門號0000000000號申請表影本一紙、被告郵局00000
    000000000號帳號交易紀錄影本一紙在卷可證；而依據被告取得被害人
    ＲＧ─五八六八號自小客車及身分證後，隨即將該自小客車過戶予自己名下，再
    出售予第三人，更曾以被害人名義申請數行動電話門號，供自己使用撥打，顯然
    非係遭他人利用之人；此外，亦有證人鍾丁儀、吳鳳凰之證詞在卷可證，事證明
    確，被告犯行洵堪認定。
二、查被告明知其與被害人之間就ＲＧ─五八六八號自小客車並無交易過戶行為，仍
    委由不知情之監理代辦人員在汽（機）車過戶登記書上偽簽乙○○之署押，蓋用
    偽刻之乙○○之印章，完成偽造汽（機）車過戶登記書之私文書，並行使該私文
    書，向嘉義區監理所辦理登記，使嘉義區監理所承辦之公務員將該不實之異動事
    項登載於其所掌之公文書上，足生損害於監理所管理車籍之正確性及乙○○；又
    被告偽簽乙○○之署押於泛亞電信門號0000000000、0000000
    000號之用戶申請書及各門號申請特別專案同意書上，偽造完成「乙○○」名
    義之門號0000000000、0000000000號之行動電話用戶申請
    書、申請特別專案同意書，並持以行使，使受理申請行動電話門號人員陷於錯誤
    ，准許申請，而提供0000000000、0000000000號之行動電
    話門號撥接之服務，足以生損害於泛亞電信及乙○○；另被告在和信電訊門號0
    000000000號之申請表上蓋用其前所偽刻之乙○○之印章，偽造乙○○
    之印文，偽造完成「乙○○」名義之門號0000000000號之行動電話用
    戶申請書，並持以行使，使受理申請行動電話門號人員陷於錯誤，准許申請，而
    提供0000000000號之行動電話門號撥接之服務，顯然足以生損害於和
    信電訊及乙○○；是核被告所為，係犯刑法第二百十六條、第二百十條、第二百
    十四條、第三百三十九條第一項、第二項之罪；被告偽造「乙○○」之印章、署
    押、印文，均係偽造私文書之階段行為，不另論罪，又其偽造私文書後復持以行
    使，其偽造之低度行為，為行使之高度行為所吸收，亦不另論罪；被告就偽造汽
    （機）車過戶登記書之私文書及使公務員登載不實犯行，係利用不知情之監理代
    辦人員為之，為間接正犯；被告所為行使汽（機）車過戶登記書偽造私文書及使
    公務員登載不實之間，及被告所為行使行動電話用戶申請書、各門號申請特別專
    案同意書及詐欺得利之間，均有方法結果之牽連關係，應均從一重之行使偽造私
    文書論處；又被告所為多次詐欺取財犯行及多次行使偽造私文書犯行，均時間緊
    接，罪名與犯罪構成要件相同，顯係出於概括之犯意為之，均為連續犯，應依刑
    法第五十六條之規定各論以連續行使偽造私文書罪及連續詐欺取財罪，並加重其
    刑；再上開連續行使偽造私文書與連續詐欺取財二罪間，有方法目的之牽連關係
    ，應依刑法第五十五條後段牽連犯之規定，從一重之連續行使偽造私文書罪處斷
    ；另按檢察官就犯罪事實一部起訴者，其效力及於全部，本件移送併辦部分，與
    公訴人起訴部分，有裁判上一罪關係，本院自得一併加以裁判，在此敘明；被告
    與真實姓名不詳之成年男子「郭主任」及另一姓名不詳之成年男子就上開犯行，
    有犯意之聯絡及行為之分擔，均為共同正犯；爰審酌被告之素行資料、智識程度
    、犯罪之目的、犯後飾詞狡辯、犯後態度不佳等一切情狀，量處如主文所示之刑
    ，以資儆懲；嘉義區監理所八十九年一月十八日ＲＧ─五八六八號自小客車汽（
    機）車過戶登記書上偽造之「乙○○」署押一枚、偽造之「乙○○」印文一枚、
    被告偽刻之乙○○印章一枚、泛亞電信門號0000000000、00000
    00000號之用戶申請書上（各申請書一式三聯，分別為客服存根聯、經銷商
    存根聯、客戶存根聯，故一門號申請書上署押共計三枚）及各該門號申請特別專
    案同意書上（一式二聯，分別為經銷商存根聯、用戶存根聯，故一門號同意書上
    署押共計二枚）上偽造之「乙○○」署押共十枚、和信電訊門號0000000
    000號之申請表上（各申請書一式四聯，分別為客服聯、代理商聯、經銷商聯
    、用戶聯，故一門號申請書上印文共計四枚）偽造之「乙○○」印文四枚，以上
    除扣案泛亞電信門號0000000000、0000000000號之用戶申
    請書經銷商存根聯上偽造之「乙○○」署押共計二枚，及泛亞電信門號0000
    000000、0000000000號特別專案同意書經銷商存根聯上偽造之
    「乙○○」署押共計二枚應依刑法第二百十九條之規定宣告沒收，其餘署押、印
    文、印章雖未扣案，然無事證證明業已滅失，仍應依刑法第二百十九條之規定宣
    告沒收，在此敘明。
據上論斷，應依刑事訴訟法第二百九十九條第一項前段、刑法第三百三十九條第一項
、第二項、第二百十條、第二百十六條、第二百十四條、第二百十九條、第二十八條
、第五十六條、第五十五條、罰金罰鍰提高標準條例第一條前段，判決如主文。
本案經檢察官吳基華到庭執行職務
中    華    民    國      八十九  年      十二    月    十九      日
                                      臺灣嘉義地方法院刑事第二庭
                                          法  官  陳  杰  正
右正本證明與原本無異。
如不服本判決，應於判決送達後十日內向本院提出上訴狀( 應附繕本 )。
中    華    民    國      八十九  年      十二    月   二十七     日
                                          書記官    李  彩  娥
附錄法條：
刑法第二百一十條：
偽造、變造私文書，足以生損害於公眾或他人者，處五年以下有期徒刑。
刑法第二百一十六條：
行使第二百十條至第二百十五條之文書者，依偽造、變造文書或登載不實
事項或使登載不實事項之規定處斷。
刑法第二百一十四條：
明知為不實之事項，而使公務員登載於職務上所掌之公文書，足以生損害
於公眾或他人者，處三年以下有期徒刑、拘役或五百元以下罰金。
刑法第三百三十九條：
意圖為自己或第三人不法之所有，以詐術使人將本人或第三人之物交付者
，處五年以下有期徒刑、拘役或科或併科一千元以下罰金。
以前項方法得財產上不法之利益或使第三人得之者，亦同。
前二項之未遂犯罰之。


司法院資訊處製作；財團法人民間司法改革基金會備份。
